臺灣臺北地方法院交通事件裁定　　　 100年度交聲字第2000號
原處分機關　交通部公路總局臺北區監理所
異　議　人　蔡明孚
即受處分人
上列異議人即受處分人因違反道路交通管理處罰條例案件，對於
交通部公路總局臺北區監理所民國100 年8 月15日所為北監營裁
字第裁40-C00000000號處分（原處分案號：新北市政府警察局新
北市警交大字第C00000000 號），聲明異議，本院裁定如下：
    主  文
異議駁回。
    理  由
一、按計程車駕駛人，在執業期中，犯竊盜、詐欺、贓物、妨害
    自由或刑法第230 條至第236 條各罪之一，經第一審法院判
    決有期徒刑以上之刑後，吊扣其執業登記證；其經法院判決
    有期徒刑以上之刑確定者，廢止其執業登記，並吊銷其駕駛
    執照；且汽車駕駛人，曾依第37條第3 項規定吊銷駕駛執照
    者，3 年內不得考領駕駛執照；道路交通管理處罰條例第37
    條第3 項、第67條第2 項分別定有明文。
二、異議人即受處分人蔡明孚係計程車駕駛人，於執業期間，因
    犯刑法妨害風化罪，經法院判處有期徒刑確定，經新北市政
    府警察局以受處分人有「計程車駕駛人在執業期中因妨害風
    化罪經判決有期徒刑確定」之情形，依道路交通管理處罰條
    例第37條第3 項規定舉發；嗣經原處分機關查核無誤，乃於
    民國100 年8 月15日，依前開規定，裁處吊銷受處分人之駕
    駛執照，並依同條例第67條第2 項規定，裁處受處分人自吊
    銷之日起，3 年內不得重新考領駕駛執照等情，有臺灣板橋
    地方法院刑事判決、臺灣高等法院被告前案紀錄表、新北市
    政府警察局舉發違反道路交通管理事件通知書、交通部公路
    總局臺北區○○○○○道路交通管理事件裁決書、送達證書
    在卷可按。
三、受處分人異議意旨略以：(一)伊以營業小客車維生，扶養一家
    數口，生活非常艱困，尤其妻子李碧芳係印尼籍，又罹患精
    神疾病，無法工作貼補家用，育有2 女，均尚年幼（附戶口
    名簿影本及李碧芳之身心障礙手冊），生活費相當沈重，而
    且伊又罹患口腔癌，必須定期治療（附國防醫學院三軍總醫
    院附設民眾診療服務處診斷證明書2 紙），經濟已無法接續
    ，精神至為痛苦，倘若唯一基本生活收入之營業小客車營業
    登記證、駕駛執照再遭廢止，家庭勢必破碎，妻女亦流落街
    頭，請求撤銷原判決所為之處分；(二)伊係以營業小客車營利
    ，對於刑事法院所為之認定判決與當初伊之行為顯有出入，
    不過，既經法院認定有妨害風化罪，且已判決確定，伊不敢
    多作辯解；惟伊深知錯誤已造成，感到萬分的懊悔，回想當
    初因為家貧而貪圖蠅頭小利，聽信他人的指使，自認為只是
    計程車營業載承客人不問任何人做任何工作，只要依程計費
    ，就不再選擇了；伊對於此次涉犯妨害風化案，經刑事法院
    判處有期徒刑5 月已確定，並已易科罰金新臺幣15萬元以借
    貸分5 期繳交完畢，每月仍須貸還餘萬元，如果再將伊之營
    業登記證廢止，勢必全家失去依靠云云。
四、本院經查，受處分人因於執業期中之99年7 月27日，因犯妨
    害風化案件，經臺灣士林地方法院於99年9 月30日以99年度
    士簡字731 號刑事簡易判決判處有期徒刑5 月，於99年11月
    11日確定之事實，有臺灣高等法院被告前案紀錄表及判決書
    在卷足憑，亦為受處分人所不爭執。受處分人雖以前開情詞
    置辯，惟查，按道路交通管理處罰條例第37條規定係規範營
    業小客車駕駛人消極資格條件之特別規定，以防治犯罪保障
    社會安全為主要目的。又臺灣地區營業小客車（計程車）駕
    駛人於執業期中犯罪，以犯竊盜罪、詐欺罪、贓物罪、妨害
    自由罪及妨害風化罪等5 種犯罪類型比率最多。對於社會治
    安及乘客安全構成重大威脅，且由於營業小客車駕駛人之工
    作富流動性，接觸單身女性及攜帶大批財物旅客之機會甚多
    ，又較易遭其控制，如不予防範，後果嚴重，此觀諸道路交
    通管理處罰條例於86年1 月22日修正增訂第37條第3 項之立
    法理由甚明。再觀諸道路交通管理處罰條例第37條第3 項之
    立法意旨，係基於營業小客車營運及其駕駛人工作之特性，
    就駕駛人個人應具備之主觀條件，對人民職業選擇自由所為
    之限制，旨在保障乘客之安全，確保社會之治安，及增進營
    業小客車之職業信賴，且營業小客車營運之管理，因各國國
    情與治安狀況而有不同，相關機關審酌曾犯上述之罪者，其
    再犯比率偏高，及其對乘客安全可能之威脅，衡量乘客生命
    、身體安全等重要公益之維護，與人民選擇職業應具備主觀
    條件之限制，而就其選擇職業之自由為合理之不同規定（司
    法院大法官釋字第584 號解釋參照）。本件受處分人既於執
    業期間中有上開犯妨害風化罪為法院判處有期徒刑確定之事
    實，原處分機關即援引前揭規定，裁處吊銷受處分人之駕駛
    執照，並自吊銷之日起，3 年內不得重新考領駕駛執照，該
    處分核無違誤。至受處分人所舉異議事由，已經司法院大法
    官釋字第584 號解釋作出法益之衡量，亦無從據為免罰之理
    由。亦即，受處分人駕照遭吊銷期間縱對其選擇職業之權利
    有所影響，但其非不得尋其他工作機會以為謀生，自難以此
    作為不得吊銷受處分人駕照之事由。何況，依前揭臺灣高等
    法院被告前案紀錄表及判決書所載，受處分人前曾因涉犯妨
    害風化罪而遭法院判刑之前科紀錄，其不知悔改，再犯相同
    之罪，藐視法治，顯無悔悟。因此，受處分人復持前揭理由
    請求免予裁罰，依法尚屬無據，礙難准許。
五、綜上，受處分人於前開時、地，有「在執業期中，犯妨害風
    化罪，經法院判決有期徒刑以上之刑確定」之行為，應堪認
    定，原處分機關因而依據首開道路交通管理處罰條例之規定
    ，逕行裁決吊銷駕駛執照，且自吊銷之日起，3 年內不得考
    領執照，核無不當。本件異議為無理由，應予駁回。
據上論斷，應依道路交通事件處理辦法第18條，裁定如主文。
中    華    民    國   100    年    8     月    31    日
                  交通法庭  法  官  林晏如
上正本與原本無異。
如不服本裁定，應於裁定送達後5日內向本院提出抗告狀。
                            書記官  楊盈茹
中    華    民    國   100    年    9     月    5     日